【裁判字號】    95,抗,215
【裁判日期】    950808
【裁判案由】    聲明異議
【裁判全文】
臺灣高等法院臺南分院民事裁定  95年度抗字第215號
抗  告  人  丁○○
            戊○○○○○○
            乙○○
            甲○○
相  對  人  己○○
            丙○○
上列當事人間因聲請損害賠償強制執行事件，對於臺灣臺南地方
法院於民國95年6月13日所為聲明異議裁定（95 年度執字第4312
號），提起抗告，本院裁定如下：
    主  文
抗告駁回。
抗告程序費用由抗告人負擔。
    理  由
一、抗告人在原審聲明異議意旨略以：相對人請求引用原審94年
    度執字第9784號特別拍賣之底價新臺幣（下同）42,434,000
    元，為本件執行程序第1 次拍賣之最低價額，然如參考本件
    執行土地登記簿謄本所載之公告現值核算，相對人請求引用
    之價額明顯過低。又抗告人與相對人於鈞院88年度重上字第
    52號和解筆錄中，認定本件執行土地之價值應按公告現值加
    4 成計算，且相對人亦為本件執行土地中臺南縣永康市○○
    段212、285、298、301地號土地之共有人，現請求以低於公
    告現值之價額為本件第1 次拍賣之最低價額，意在牟取暴利
    ，顯有不當。另本件執行土地為道路用地，現雖無人應買，
    然日後如經徵收必有相當之價值；又本件執行土地於民國（
    下同）94年5 月間，經臺灣統華產物鑑定有限公司鑑定價額
    ，估定價格為82,850,000元，時距一年，市場經濟應無重大
    之變動，惟原審核定之第1次拍賣最低價額為59,210,000 元
    ，低於上揭鑑定價額達30％，應重新鑑價等語。
二、抗告意旨亦略以：
（一）強制執行法第80條規定拍賣不動產，執行法院應命鑑定人
      就該不動產鑑定價格，經核定後為拍賣最低價額。辦理強
      制執行事件應行注意事項第42條第1 款亦規定，鑑定人估
      定之不動產價額與市價不相當時，執行法院得參考其他資
      料核定拍賣最低價額，亦即不動產之拍賣底價之核定，需
      先請鑑定人估定後核定，若鑑定人之估訂有不相當市價時
      ，始由執行法院另核定，惟仍應參考其他資料，而非恣意
      決定。本件執行標的物，於94年5 月間由原審執行處委由
      臺灣統華產物鑑定有限公司鑑價，鑑定價格總價為82,850
      ,000 元，時隔一年整體市場經濟未有重大變革，原執行
      法院未另委鑑定人鑑定，即逕按公告現值核定底價，程序
      上已有未合，且未敘明何以按公告現值核定即與市價相當
      ，而非偏低？其難昭公信，實有損抗告人權益。
（二）又相對人本即為本件執行土地共有人之一，90年間於鈞院
      88年度重上字第52號侵權行為事件，成立本件執行名義之
      和解筆錄時，雙方即以當時285、301、212、298號之土地
      公告現值加4成為計算基礎，有和解書原稿第3點可稽。當
      時之土地使用狀態與今日相同，顯見相對人亦認同系爭土
      地之價值為公告現值加4 成，前案拍賣雖無人應買，惟土
      地日後經強制徵收，或政府議價徵收，按公告現值加4 成
      發放徵收補償費，並非無此市價，否則債權人何須一再拍
      賣，其意欲低價承受，坐享日後徵收差價之意圖至明。
三、按拍賣不動產，執行法院應命鑑定人就該不動產估定價格，
    經核定後為拍賣最低價額，強制執行法第80條定有明文。又
    核定拍賣最低價額應盡量與市價相當，且於核定前應使債權
    人、債務人就鑑定價格表示意見，俾作為核定拍賣價額之參
    考，亦為辦理強制執行事件應行注意事項第42條第5 項所明
    定。另法院核定不動產之拍賣最低價額，除應參考鑑定人所
    提出之估定價格外，尚須斟酌該不動產之實際狀況，及債權
    人、債務人之利益而為最妥適之決定，復有臺灣高等法院86
    年度抗字第612 號裁判意旨足參。經查抗告人所有坐落臺南
    縣永康市○○段212、285、298、299-1、301 等地號土地，
    於原審94年度執字第9784號損害賠償強制執行事件中，曾經
    臺灣統華產物鑑定有限公司估定價額為82,850,000元，原審
    該案承辨法官乃據該鑑定人估定之價格，核定第1 次拍賣底
    價為82,870,000元，惟歷經3次拍賣程序，於95年1月10日以
    最低價額42,434,000元實施特別拍賣程序後之拍賣，仍無人
    應買而視為撤回，業經原審依職權調閱該案卷查閱無訛，且
    為抗告人所不爭執。嗣相對人旋於95年l 月23日再度聲請本
    件強制執行，並請求引用系爭前案特別拍賣程序後之拍賣最
    低價額42,434,000元，為本件第1 次拍賣之最低價額。原審
    參酌系爭執行標的於95年1月10日，甫以拍賣最低價額42,43
    4,000元實施特別拍賣程序後之拍賣，距相對人於95年1月23
    日再提出本件強制執行之聲請，其間僅相隔13日，系爭執行
    標的之價值應無大幅變動之可能，且抗告人陳稱如依系爭前
    案特別拍賣程序後之拍賣最低價額，為本件第1 次拍賣之最
    低價額，顯然低估系爭執行標的之價值，請求酌予提高拍賣
    最低價額乙情，乃參酌系爭執行標的之土地公告現值，核定
    本件第1次拍賣最低價額合計為59,210,000 元，凡此亦有本
    件執行卷足憑。
四、綜上顯見原審核定本件第1 次之拍賣底價，仍係延續系爭前
    案之鑑價結果，並參酌系爭前案之不動產實際執行情形，及
    考量執行債權人、債務人之利益，暨系爭執行土地之公告現
    值各情，綜合判斷後始核定本件第1次拍賣之最低價額為59,
    210,000 元，並非毫無所本而恣意決定至明。且系爭執行標
    的物既經前案再三減價拍賣仍無人應買，亦足認系爭前案最
    後實施特別拍賣程序之最低價額42,434,000元，仍屬偏高難
    認與市價相當，致不為人所接受，況該特拍程序與本件核定
    第1 次拍賣底價時間相距甚短，幾為系爭前案之繼續執行，
    該期間不動產之價格亦無顯著波動增值情事，尤以如抗告人
    所言應再重新鑑定價額，不啻徒增無謂之執行費用，及因無
    益之虛耗時日，致相對人之債權無從及早實現，而失法院強
    制執行之美意，是原審綜合上情核定本件第1 次拍賣之底價
    為59,210,000元，應屬適中難認偏低而與市價不相當，應無
    損及抗告人之情事。至抗告人主張依本院88年度重上字第52
    號侵權行為事件和解筆錄，認應以土地之公告現值加4 成為
    計算基礎，及系爭土地現雖作道路使用，然日後經政府強制
    徵收，或政府議價徵收，按公告現值加4 成發放徵收補償費
    ，價值自然高漲，並非無高市價可期云云乙節。因不動產之
    價值高低取決於買賣時之市場供需條件，並無所謂之價格恆
    定原則，誠所謂彼一時此一時也，且該政府之徵收行為既尚
    未發生，而核定底價又係指核定拍賣時之底價，並非未來尚
    不知能否實現願景之底價，是抗告人以有和解筆錄及將來可
    能政府徵收等由，資為請求提高本件拍賣底價之理由，並指
    相對人之一再請求拍賣系爭土地，意在低價承受坐享日後徵
    收之利益，原審所核定之底價實屬偏低云云，顯屬其片面不
    正確之見解，當無足採。
五、綜上所述，原審核定本件第1次拍賣之最低價額為59,210,00
    0 元，並駁回抗告人請求重新核定底價之聲明異議，經核認
    事用法並無不合。抗告人猶執上揭情詞，指摘原裁定不當，
    為無理由，應予駁回。
六、據上論結，本件抗告為無理由，應依強制執行法第30 條之1
    ，民事訴訟法第495條之1、第449條第1項、第95條、第78條
    ，第85條第1項，裁定如主文。
中    華    民    國    95    年    8    月     8     日
                  民事第四庭  審判長法  官  王惠一
                                    法  官  蘇重信
                                    法  官  林永茂
上為正本係照原本作成。
如不服本裁定，僅得於收受本裁定正本送達後10日內以適用法規
顯有錯誤為理由，向本院提出再抗告狀（須附繕本1份及繳納再
抗告裁判費新台幣1000元），並經本院許可後始可再抗告於最高
法院。
中    華    民    國    95    年    8    月     8     日
                                    書記官  謝素嬿
【附記】
民事訴訟法第495條之1第2項準用同法第466條之1第1、2項規定
：
I對於第二審判決上訴，上訴人應委任律師為訴訟代理人。但上
  訴人或其法定代理人具有律師資格者，不在此限。
II上訴人之配偶、三親等內之血親、二親等內之姻親，或上訴人
  為法人、中央或地方機關時，其所屬專任人員具有律師資格並
  經法院認為適當者，亦得為第三審訴訟代理人。
                                                 Ｊ


司法院資訊處製作；財團法人民間司法改革基金會備份。
